臺灣臺南地方法院民事判決　　　　　　　96年度簡上字第85號
上　訴　人　丁○○
被上訴人　　丙○○
　　　　　　　　　　　　樓
兼上一人
訴訟代理人　甲○○
被上訴人　　乙○○
上列當事人間請求侵權行為損害賠償事件，上訴人對於中華民國
96年2月26日本院台南簡易庭95年南簡字第2357號第一審判決提
起上訴，經本院於96年10月25日言詞辯論終結，判決如下：
    主  文
上訴駁回。
第二審訴訟費用新台幣肆仟捌佰元由上訴人負擔。
   事實及理由
一、按「訴之變更或追加，非經他造同意，不得為之。但第255
    條第1項第2款至第6款情形，不在此限。」又「訴狀送達後
    ，原告不得將原訴變更或追加他訴。但有下列各款情形之一
    者，不在此限：二、請求之基礎事實同一者。三、擴張或減
    縮應受判決事項之聲明者。四、因情事變更而以他項聲明代
    最初之聲明者。五、該訴訟標的對於數人必須合一確定時，
    追加其原非當事人之人為當事人者。六、訴訟進行中，於某
    法律關係之成立與否有爭執，而其裁判應以該法律關係為據
    ，並求對於被告確定其法律關係之判決者。」民事訴訟法第
    446條第1項、第255條第1項第2款至第6款分別定有明文。查
    上訴人於起訴聲明：被上訴人應給付上訴人新台幣（下同）
    30 萬元（其中10萬元係房屋無法正常使用之賠償，另20萬
    元係房屋裝潢地板損壞之賠償），至本院審理時則將上開聲
    明變更為「被上訴人應給付上訴人30萬元（其中20萬元是房
    屋修繕費用，10萬元是精神損害賠償），顯屬變更應受判決
    事項之聲明，其請求之基礎事實仍屬同一，且經被上訴人同
    意（本院96年10月25日言詞辯論筆錄，本院卷，66頁），依
    前開民事訴訟法第446條第1項及第255條第1項第2款之規定
    ，上訴人此部分之變更，應予准許，合先敘明。
二、上訴人起訴主張：(一)坐落臺南市○區○○段86地號土地上
    、門牌號碼為臺南市○○路○段278號之建物（以下簡稱系爭
    278號建物）為訴外人陳基隆（即上訴人之父）所有，而上
    訴人乃該278號建物之承租人。被上訴人三人則為臺南市○
    區○○段87、88地號土地之所有權人，其三人共同在該土地
    上違法搭建門牌號碼為臺南市○○路○段276號之建物（以下
    簡稱系爭276號建物），並將該違章建築之276號建物出租予
    他人使用。被上訴人三人搭建之系爭276號建物之屋頂，因
    為高於上訴人承租之278號建物，也就是系爭276號建物架構
    在系爭278 號建物之屋頂上，系爭276號建物又沒有做排水
    ，所以造成276號建物之雨水長期灌入278號建物內，如遇到
    大豪雨或超大豪雨時，雨水就會灌進上訴人承租之278號建
    物內，造成系爭278號建物損壞。（二）爰依侵權行為之法
    律關係，請求被上訴人給付30萬元（其中20萬元係房屋修繕
    費用，另10萬元係精神上之損害賠償）。
三、被上訴人則以：（一）上訴人並非系爭278號建物之所有權
    人，上訴人並沒有權利提起本件訴訟；至於系爭276號建物
    係未保存登記之違章建物，係被上訴人出租時之承租人所搭
    蓋。（二）上訴人之房屋漏水係因上訴人之母在屋後堆置雜
　　物，造成積水乃至淹水，漏水之原因與被上訴人無關等語資
  　為抗辯。
四、本件原審駁回上訴人之請求，上訴人全部聲明不服，求為廢
    棄原判決，並聲明被上訴人應給付上訴人三十萬元；被上訴
    人則求為判決駁回上訴。
五、本件經協商並簡化爭點，確認兩造不爭執及爭執事項如下（
    本院96年9月5日準備程序筆錄、96年10月25日言詞辯論筆錄
    ，本院卷52－53、66頁）：
   【兩造不爭執之事項】
 （一）被上訴人三人是東區○○段87、88土地地號之所有權人
       。
 （二）被上訴人三人陸續將上開土地出租給他人，該土地上有
       搭建門牌號碼台南市○○路○段276號之建物，此建物為
       違章建築。
　（三）坐落台南市○○路○段278號建物所有權人是訴外人陳
  　　　基隆（上訴人之父），上訴人向其承租。
   （四）以上事實，有上訴人提出之房屋租賃契約書一份、土
         地登記謄本三份、台南市建設局建築物使用許可證一
         份、現場照片十五幀附於原審卷可稽（原審卷，9-12
         、32-34、37、58-60、63頁），並據本院依職權履勘
         現場，製有勘驗筆錄及現場略圖一紙可稽（本院卷，
         41-43頁），復為兩造所不爭，均堪信為真實。
         【兩造爭執之事項】
 （一）系爭276號之建物是否為被上訴人三人所興建？
 （二）如果是被上訴人三人所興建，該建物是否造成上訴人278
 　　　號房屋雨水傾注房屋漏水之原因？
 （三）被上訴人三人應否負侵權行為損害賠償責任？
六、茲就上開兩造爭執事項，分述本院得心證理由如下：
　　 按因故意或過失，不法侵害他人之權利者，負損害賠償責
     任。民法第184條第1項前段定有明文。而侵權行為之構成
     要件，於客觀要件須包括加害人之加害行為、行為須不法
     、須侵害權利、須發生損害、及加害行為與損害間有因果
     關係等要件，主觀上則須有故意或過失即意思責任，若係
     缺少其中任一要件，即不構成侵權行為。復按民法第184
     條第1項前段規定侵權行為以故意或過失不法侵害他人之
     權利為成立要件，故主張對造應負侵權行為責任者，應就
     對造之有故意或過失負舉證責任（參照最高法院58年台上
     字第1421號判例）。
 （一）系爭276號之建物是否為被上訴人三人所興建？
  上訴人主張被上訴人三人應負侵權行為損害賠償責任，無非以
  被上訴人搭蓋系爭276號之建物，將屋頂架構至其屋頂上，致
  其逢豪大雨時雨水傾注至其屋頂上，造成損害云云，惟被上訴
  人否認曾搭蓋系爭276號之建物，辯稱「我們三個人共有兩筆
  地號土地，我們就將土地出租，違章建築房子不是我們蓋的，
  是承租人蓋的。」等語，上訴人既無法提出證據證明系爭276
  號之建物為被上訴人三人所興建，亦即上訴人並無法證明被上
  訴人有何加害行為，其徒以：．．．這個部分（系爭276號之
  建物）不用提出證據，我認為這理所當然是他們（被上訴人三
  人）蓋的云云（本院96年6月27日，本院卷，25頁），主張被
  上訴人三人搭蓋276號之建物，將屋頂架構至其屋頂上，造成
  其房屋漏水，應負侵權行為損害賠償責任云云，自無足取。
 （二）如果是被上訴人三人所興建，該建物是否造成上訴人278
 　　　號房屋雨水傾注房屋漏水之原因？
 　  至上訴人主張系爭276號之建物，將屋頂架構至上訴人屋頂
     上，造成其278號房屋雨水傾注，房屋漏水一節，被上訴人
     不惟否認系爭276號建物係其所建，復否認278號建物漏水
     與渠等有關，並以前揭情詞置辯。依被上訴人所提出現場
     照片七幀以觀，充其量僅能證明系爭278號房屋有漏水之事
     實，尚不能證明系爭278號建物漏水係因被上訴人三人侵權
     行為所致。此外，上訴人復無法舉證證明系爭278號房屋漏
     水與被上訴人三人有關，上訴人主張系爭276號房屋之屋頂
     架構至系爭278號房屋屋頂上，係構成系爭278號房屋漏水
     之原因云云，即無可採。
 （三）被上訴人三人應否負侵權行為損害賠償責任？
     1又依民法第184條第1項之規定，得對加害人主張侵權行為
      損害賠償權利者，必須權利受侵害之人始得主張。經查，
      對於系爭278號建物為訴外人陳基隆所有一節，是為上訴
      人所不爭，縱系爭建物受有損害，其因而造成修繕費用二
      十萬元，其權利受損者，應為系爭建物之所有權人，亦非
      上訴人所得主張，是上訴人既非上開建物之所有權人，主
      張該建受被上訴人三人侵害，因而毀損，被上訴人等三人
      應負責賠償房屋之修繕費用二十萬元，於法無據，不應准
      許。
     2再按「不法侵害他人之身體、健康、名譽、自由、信用、
      隱私、貞操，或不法侵害其他人格法益而情節重大者，被
      害人雖非財產上之損害，亦得請求賠償相當之金額。」，
      民法第195條第1項前段定有明文。是以精神上之損害賠償
      以人格權遭遇侵害,，使精神上受有痛苦為必要。查本件
      上訴人主張系爭278號建物因受有漏水之損害，應屬財產
      上之損害，難認有何人格法益受侵害，是上訴人請求被上
      訴人應賠償其精神上之損害十萬元云云，並非基於人格權
      受侵害所為之請求，核與上開民法第195條第1項之規定有
      違，洵屬無據，亦不應准許。
七、綜上所述，上訴人無法舉證證明被上訴人有何故意過失不法
    侵害上訴人之權利，且上訴人非屬系爭278號建物之所有權
    人，自無權請求系爭建物之修繕費用二十萬元，另本件非基
    於人格權侵害，上訴人請求精神損害金十萬元，亦屬無據。
    從而，上訴人本於侵權行為法律關係起訴請求被上訴人給付
    30萬元，並無理由，不應准許。原審為上訴人敗訴之判決，
    並無不合。上訴意旨指摘原判決不當，求予廢棄改判，為無
    理由，應予駁回。
八、兩造其餘主張及所提證據與本院上開論斷無涉或無違，不予
    贅述。
九、末按，法院為終局判決時，應依職權為訴訟費用之裁判；又
    訴訟費用，由敗訴之當事人負擔，民事訴訟法第87第1項、
    第78條分別定有明文，本件上訴人上訴為無理由，則第二審
    之訴訟費用4,800元（第二審裁判費4,800元），自應由上訴
    人負擔，爰裁判如主文第二項，附此敘明。
十、據上論結，本件上訴為無理由，依民事訴訟法第436條之1第
    3項、第449條第1項、第87條第1項、第78條，判決如主文。
中　　華　　民　　國　　96　　年　　11　　月　　7 　　日
                  民事第三庭    審判長法　官　蔡美美
                                      法　官　廖建彥
                                      法　官　孫玉文
以上正本證明與原本無異。
本判決不得上訴。
中　　華　　民　　國　　96　　年　　11　　月　　7 　　日
                                      書記官　蘇玟心
